最　高　行　政　法　院　判　決
　　　　　　　　　　　　　　　　　　 96年度判字第00933號
上　訴　人　祭祀公業邱受凌管理委員會
代　表　人　甲○○
被 上訴 人　彰化縣政府
代　表　人　乙○○
上列當事人間因提供行政資訊事件，上訴人對於中華民國94年11
月2日臺中高等行政法院94年度訴字第413號判決，提起上訴，本
院判決如下：
　　主  文
上訴駁回。
上訴審訴訟費用由上訴人負擔。
　　理  由
一、緣上訴人前曾檢舉其所有坐落彰化縣永靖鄉○○村○○路66
    號土地（下稱系爭土地）遭第三人巫銀漢建造房屋（下稱系
    爭建物），案經彰化縣永靖鄉公所以違章建築查報單向被上
    訴人查報，經被上訴人派員勘查及第三人巫銀漢提出系爭建
    物於民國（下同）49年之供電證明後，被上訴人乃認屬合法
    建物證明文件，遂函請永靖鄉公所予以銷案。上訴人申請閱
    覽及付與上開相關資料，經被上訴人所屬建設局以函檢送前
    開供電證明乙份，惟上訴人再於93年5月18日向被上訴人請
    求閱覽及付與是項資料，被上訴人乃以同年月26日府建使字
    第0930095279號函覆上情，並告以其與第三人巫銀漢間之土
    地私權爭執應另循民刑事途徑解決等語。上訴人不服，提起
    訴願，經訴願決定：將原處分撤銷，責由被上訴人於2個月
    內依法另為適法之處分。嗣被上訴人依上開訴願決定意旨，
    函請上訴人至被上訴人處洽辦閱覽相關資料事宜，並經上訴
    人洽閱及影印是項資料，惟上訴人復於93年12月24日以被上
    訴人主辦人員不依法給予當事人閱覽及付與該違章建築案件
    有關資料，僅影印既有之答辯書附件三份搪塞為由，函請被
    上訴人遵照上開訴願決定，給予閱覽及付與該違章建築案件
    有關資料，被上訴人乃以94年1月24日府建使字第094001617
    7號函覆，除稱其已詳予提供系爭建物之行政資訊，並經上
    訴人洽閱完成簽名確認無誤外，並告知如尚有遺漏，請敘明
    有關公文文號及日期，俾憑續處等語。上訴人不服，提起訴
    願，遭決定駁回，遂提起本件行政訴訟。
二、上訴人在原審起訴主張：本件第三人巫銀漢係違法侵佔系爭
    土地並蓋違章建築房屋，藉以賺取不法利益，上訴人為求明
    瞭上開事實，屢次向被上訴人請求閱覽相關文件資料，惟被
    上訴人一再以不實公文書隱瞞事實，不依行政程序法第44條
    及第46條之規定辦理，多次阻撓上訴人閱覽及影印該違建案
    相關資料，並僅以巫銀漢所提供台灣電力公司彰化區營業處
    49年10月間之裝表供電證明，逕認巫銀漢之侵佔行為合法，
    並於86年7月10日給予辦理補照程序。按巫銀漢如何申請補
    發建築執照而成為合法房屋，又土地證明文件如何取得，均
    有待釐清，是本件實有閱覽相關文件之必要，為此求為撤銷
    原處分及訴願決定之判決等語。
三、被上訴人則以：本件上訴人一再主張被上訴人應准予閱覽及
    付與該建築案件有關資料，又未具體指出要求被上訴人提供
    之公文文號及日期，遽然提起訴訟，於法尚非有據。再者，
    依行政程序法第173條第2款規定，倘同一事由經予適當處理
    並已明確答覆後，而仍一再陳情者，得不予處理。被上訴人
    為避免行政資源之浪費，於上訴人未能指出行政資訊應公開
    標的之情況下，而不予處理，亦無不當等語，資為抗辯。
四、原審斟酌全辯論意旨及調查證據之結果，以：本件上訴人以
    其所有系爭土地遭第三人巫銀漢建造違章建物，而向被上訴
    人檢舉，案經彰化縣永靖鄉公所以違章建築查報單向被上訴
    人查報，經被上訴人派員勘查及第三人巫銀漢提出系爭建物
    於49年之供電證明，被上訴人乃認屬合法建物證明文件，遂
    函請永靖鄉公所予以銷案。按系爭建物被上訴人以第三人巫
    銀漢既提出於49年之供電證明，符合台灣省政府66年3月22
    日府建四字第8233號函規定，而屬合法房屋，自無再要求第
    三人巫銀漢補辦建造執照之問題。至被上訴人89年1月11日
    89彰府工管字第726號函稱系爭建物於86年7月10日辦理補照
    結案，其用語雖易令人誤認系爭建物有補辦建造執照之事實
    ，惟依被上訴人所稱及卷內事證，第三人巫銀漢並未補辦建
    造執照，該補照案係以第三人巫銀漢提供上開供電證明而結
    案，是系爭建物因未補辦建造執照，第三人巫銀漢自無提供
    系爭土地之使用同意書予被上訴人，而申請補辦建造執照，
    上訴人主張被上訴人受理第三人巫銀漢申請補辦系爭建物之
    建造執照，並提供系爭土地之使用同意書予被上訴人，自與
    上開台灣省政府函令及實情不符，又未提出具體事證以實其
    說，自難採信。至被上訴人依內政部訴願決定意旨，函請上
    訴人於93年11月23日上午10時至被上訴人處洽辦閱覽相關資
    料事宜，並經上訴人於上開日期洽閱及影印是項資料，上訴
    人稱其僅影印4張資料，被上訴人未交付全部之資料予其影
    印乙節。惟查系爭建物經檢舉為違章建築及補照事宜之相關
    資料，被上訴人已於本件答辯狀附件1至17提出，並將影本
    全部寄交上訴人，此為上訴人所不否認，亦難認被上訴人有
    應將該違章建築事件之資料公開並由上訴人閱覽，而拒絕上
    訴人閱覽或隱匿之情事等由，而駁回上訴人之訴。
五、上訴意旨除重複其於原審之主張外，略謂：巫銀漢強佔系爭
    土地，未經土地所有權人同意，擅自搭蓋磚造違建物出租，
    賺取不法利益，竟謊騙是三合院之原建人，顯與事實不符，
    而於86年6月19日向被上訴人提出補照申請，並於86年7月10
    日辦理補照結案。原審未查明補的是建造執照還是使用執照
    ，亦未查明有關補照申請案存檔資料，偏信被上訴人之不實
    謊言，而作為判決基礎，顯有違誤。原判決以漏洞百出的事
    證，作為判決依據，違背行政程序法賦予當事人或利害關係
    人之權利，且不符程序正義之要求，認事用法不當，判決違
    背法令。有無依行政程序法給與閱覽「補照申請案存檔資料
    或卷宗」，只要查明被上訴人86年7月10日彰工管字第14526
    號函稿之公文，由其自行影印搪塞上訴人之影本，與給予原
    審法院之影本比對之下，即可知被上訴人當時拒絕給予閱覽
    。原審審判長當庭訓誡被上訴人為何不給予上訴人閱覽有關
    「存檔資料或卷宗」或指導辦理閱覽有關資料事項，並指摘
    被上訴人受理補照過程未通知照會土地所有人，哪來「有關
    公文文號及日期」用以申請閱覽？且閱覽卷宗申請書之簽章
    不等於洽閱完成之簽名，原審判決言行不一，為此請求廢棄
    原判決，發回原審法院更審等語。
六、被上訴人答辯意旨略謂：上訴人檢舉第三人巫銀漢系爭建物
    檢舉涉有違章建築，經被上訴人派員實地查勘，被檢舉人巫
    銀漢提出該建物於49年之供電證明，經被上訴人認屬合法建
    築物證明文件，符合前臺灣省政府66年3月22日府建四字第8
    233號函規定，遂於86年7月10日以86彰府工管字第14526號
    函請永靖鄉公所予以銷案，並無再要求第三人巫銀漢補辦建
    築執照。經查88年8月20日88彰工管字第152447號、89年1月
    11日89彰府工管字第726號及89年1月14日89永鄉建字第485
    號函文提及有補照情事，係引用當時電腦系統所列有誤資料
    所致。經被上訴人查明後，已分別以函文向上訴人澄清，說
    明系爭建築物為合法建築物、未曾受理補照申請等語，資為
    抗辯。
七、本院查：（一）按「行政機關持有及保管之資訊，以公開為
    原則，限制為例外；其公開及限制，除本法規定者外，另以
    法律定之。」、「有關行政機關資訊公開及其限制之法律，
    應於本法公布2年內完成立法。於完成立法前，行政院應會
    同有關機關訂定辦法實施之。」、「當事人或利害關係人得
    向行政機關申請閱覽、抄寫、複印或攝影有關資料或卷宗。
    但以主張或維護其法律上利益有必要者為限。」行政程序法
    第44條第1項、第3項及第46條分別定有明文。次按「行政機
    關核准提供行政資訊之請求時，得按資訊所在媒介物型態給
    予申請人重製品。如涉及他人智慧財產權或難於執行者，得
    給閱覽。」亦為行為時行政資訊公開辦法第13條第1項所明
    定。（二）本件上訴人前曾檢舉其所有系爭土地遭第三人巫
    銀漢建造系爭建物，案經彰化縣永靖鄉公所以違章建築查報
    單向被上訴人查報，經被上訴人派員勘查及第三人巫銀漢提
    出系爭建物於49年之供電證明後，被上訴人乃認屬合法建物
    證明文件，遂函請永靖鄉公所予以銷案，上訴人不服，一再
    主張被上訴人多次阻撓搪塞，僅給予閱覽及付與部分資料，
    申請准予閱覽及付與本件全部相關資料，經被上訴人以94年
    1月24日府建使字第0940016177號函復：除稱其已詳予提供
    系爭建物之行政資訊，並經上訴人洽閱完成簽名確認無誤外
    ，並告知如尚有遺漏，請敘明有關文號及日期，俾憑續處等
    語。又被上訴人於原審已將答辯狀及系爭建物經檢舉為違章
    建築暨銷案事宜之相關資料附件1至17影本全部寄交上訴人
    ，為上訴人所不否認，上訴人復未具體指明被上訴人尚有何
    文件隱瞞未准其閱覽及付與影本，自難認被上訴人有拒絕應
    將該違章建築事件之資料公開並由上訴人閱覽之情事，被上
    訴人上開處分，核無違誤，訴願決定駁回，亦無不合，原判
    決對上訴人在原審之主張如何不足採之論據取捨等，均已詳
    為論斷，而駁回上訴人在原審之訴，並無判決理由不備或理
    由予盾等違背法令情事，其所適用之法規與該案應適用之現
    行法規並無違背，與解釋判例，亦無牴觸，並無所謂原判決
    有違背法令之情形；又證據之取捨與當事人所希冀者不同，
    致其事實之認定亦異於該當事人之主張者，不得謂為原判決
    有違背法令之情形。上訴人對於業經原判決詳予論述不採之
    事由再予爭執，核屬法律上見解之歧異，要難謂為原判決有
    違背法令之情形。又原審係斟酌全辯論意旨及調查證據結果
    而為判決，原判決對上訴人在原審之主張如何不足採之論據
    取捨等，如上所述，均已詳為論斷，上訴人指稱原審偏信被
    上訴人之不實謊言作為判決基礎，顯屬誤會。本件上訴論旨
    ，仍執前詞，指摘原判決違誤，求予廢棄，難認有理由，應
    予駁回。
八、據上論結，本件上訴為無理由，爰依行政訴訟法第255條第1
    項、第98條第3項前段，判決如主文。
中　　華　　民　　國　　96　　年　　5　　 月　　25　　日
                  第五庭審判長法  官　林　茂　權
                              法  官  梁  松  雄
                              法  官  鄭　忠　仁
                              法  官　黃　本　仁
                              法  官　吳  東  都
以  上  正  本  證  明  與  原  本  無  異
中　　華　　民　　國　　96　　年　　5　　 月　　25　　日
　　　　　　　　　　　　　　　書記官　彭　秀　玲
